臺灣新竹地方法院刑事判決　　　　　　　　　　　　　九十三年度易字第四五六號
　　公　訴　人　臺灣新竹地方法院檢察署檢察官
　　被　　　告　甲○○○
右列被告因違反電子遊戲場業管理條例案件，經檢察官聲請以簡易判決處刑（九十三
年度核退偵字第四九號），本院認為不得以簡易判決處刑，應適用通常程序審判，判
決如左：
        主  文
甲○○○無罪。
        理  由
甲、公訴人公訴意旨略以：
    甲○○○未依電子遊戲場業管理條例規定辦理電子遊樂場業營利事業登記，竟仍
    分別自民國九十二年初及同年八月初起，在其所經營位於新竹市○○區○○里○
    鄰○○路二十六號之上林美好美早餐店內，擺設「招財貓」、「大舞台」電子遊
    戲機各一台供不特定客人遊玩，而經營電子遊戲場業。迄同年八月七日晚上六時
    許，為警當場查獲，並扣得ＩＣ板二片及機台內硬幣共新台幣一千六百八十元，
    因認被告涉有違反電子遊戲場業管理條例之罪嫌。
    而公訴人認被告涉有上開罪嫌，無非以於右揭時地查獲「招財貓」、「大舞台」
    電子遊戲機各一台及機台內硬幣一千六百八十元為論據。
乙、被告答辯部分：
    訊據被告甲○○○堅決否認犯罪，辯稱：我沒有作此事，也沒有對外營業，是幾
    位年輕人要求我給他作業績，讓他擺設電動玩具，一星期後就會抬走，並沒有說
    要分我多少錢；電動玩具只有我孫子去玩，沒有對外營業給其他人玩，而錢是那
    個年輕人試台時放進去的等語。
丙、本院認為被告無罪之理由：
  一、按犯罪事實應依證據認定之，無證據不得推定其犯罪事實；又不能證明被告犯
      罪者，應諭知無罪之判決，刑事訴訟法第一百五十四條第二項、第三百零一條
      第一項分別定有明文。次按事實之認定，應憑證據，如未能發現相當證據，或
      證據不足以證明，自不能以推測或擬制之方法，以為裁判基礎；又認定不利於
      被告之事實，須依積極證據，苟積極證據不足為不利於被告事實之認定時，即
      應為有利於被告之認定，更不必有何有利之證據（參見最高法院四十年臺上字
      第八六號及三十年上字第八一六號判例）。
      而違反電子遊戲場業管理條例條第十五條，係以未依該條例規定辦理營利事業
      登記者，不得經營電子遊戲場業為要件，惟若未有經營電子遊戲場業之情形即
      不構成該罪。
  二、查被告自警訊、檢察官訊問及本院審理時均一再陳稱：查獲之電子遊戲機是到
      我店裡吃早餐的客人擺放的，因我沒有對外營業，所以「招財貓電子遊戲機」
      沒有插電，「大舞台電子遊戲機」則是剛插上電源給我孫子玩，均沒有對外營
      業，也沒有客人來玩過；遊戲機內的錢是來擺設的年輕人試台時放進去的，也
      有部分是我自己投錢下去給孫子玩等語甚詳（見九十二年度偵字第四六五五號
      偵查卷宗第八頁反面至第九頁；九十三年度核退偵字第四九號偵查卷宗第九頁
      至第十頁；本院九十三年九月三日準備程序筆錄第二頁、本院九十三年九月十
      五日審判筆錄第十頁至第十二頁），而被告就前開屬本件重要關鍵事實之敘述
      互核既大抵相同，其為事實容屬可能。
  三、次查，據證人即現場查獲警員乙○○到庭證稱：現場由我和幾位同事查獲，當
      時「招財貓」沒有插電，「大舞台」有插電，「招財貓」上的灰塵以一般來說
      是多了一點，兩台比較「大舞台」比較乾淨；查獲時並沒有人在玩這兩台機器
      ；當時被告說是要給他孫子玩沒有對外營業，回到派出所做筆錄時也是這樣說
      ；查獲時這兩台機器前面沒有擺椅子，也沒有退幣孔等語（參見本院九十三年
      九月十五日審判筆錄第四頁至第六頁）。
      核與被告前開所述及另稱：查獲的檯子都很髒，有油垢，因為沒有人玩等語（
      參見本院九十三年九月三日準備程序筆錄第三頁）相符。再參以新竹市警察局
      第三分局香山派出所於九十二年八月六日臨檢紀錄表所載，被告經營之店內擺
      有插電，其內有一百三十元（參見偵查卷第十三頁）及被告為警查獲時現場照
      片（參見偵查卷第十六頁、第十七頁），互核無訛，尚堪採信。
      果爾，依被告為警查獲時之情狀以觀，苟被告確有對外營業經營電子遊戲場業
      ，僅有的兩台機具中，「招財貓電子遊戲機」竟未插上電源，雖在其內查獲一
      千五百五十元，惟此遊戲機既未插上電源，即無從證明查獲之財物確係對外營
      業，由不特定人把玩該電子遊戲機所投入，被告前開所辯：遊戲機內的錢是來
      擺設的年輕人試台時放進去的，也有部分是我自己投錢下去給孫子玩等語，亦
      無法絕對排除其可能性。而另一台「大舞台電子遊戲機」，雖有插上電源，惟
      其內僅有一百三十元，已難以明確證明被告對外營業之事實，且查獲時現場並
      無任何客人在場把玩兩台電子遊戲機，機具前方亦均未擺放椅子供不特定人於
      把玩時使用；另遊戲機均未有退幣孔，也無任何關於開分比例之說明或積極證
      據足資證明此部分事實，自無由任意臆測；再者，兩台遊戲機均佈滿灰塵已如
      前所述等諸多情況以觀，在在均與正常營業情況不同，顯無法證明被告確有經
      營電子遊戲場業之事實甚明。
  四、被告雖於警訊時供稱，「招財貓電子遊戲機」為其所有，「大舞台電子遊戲機
      」是他人寄放的（參見九十二年度偵字第四六五五號偵查卷第八頁背面），惟
      於檢察官偵訊及本院訊問時皆供稱，二台電子遊戲機均為他人寄放其店內等語
      （參見九十二年度核退偵字第四九號卷第九頁、九十二年度核退字第九九一號
      卷第五頁至第六頁、本院審理卷第十一頁）。
      另於第一次檢察官偵訊時稱：大舞台是在九十二年八月初我不認識的人說給他
      擺放，招財貓是九十二年初不詳姓名人來我店內吃早餐，把機台放在我那裡（
      九十二年度核退字第九九一號卷第五頁至第六頁）；於第二次檢察官訊問時稱
      ：二台電動機具係從九十二年七月開始擺設，是來吃早餐的客人為求業績請求
      讓他擺一星期（參見九十二年度核退偵字第四九號卷第九頁）；於本院訊問時
      則稱：一台在九十二年七月底，另一台在八月初擺的，並不是在九十二年年初
      （參見九十三年竹簡字第一七七號卷四頁）；於本院審理時稱：兩台機器是同
      一天來擺設等語（參見本院九十三年九月十五日審判筆錄十二頁）。
      而被告縱確有前開部分陳述前後不一致之情形，惟被告年齡已逾五十三歲（按
      四十年二月十三日出生），且歷次訊問距離九十二年八月七日為警查獲時已有
      相當時日，或有可能出於記憶錯誤、或有可能係表達不完整，或有可能訊問之
      問題設定不完備等情形，自當無法僅因被告前後所述部分不一致，即反面遽而
      推論被告確有經營電子遊戲場之事實。
  五、按非電子遊戲場業之其他營利事業，不得就其營業場所，供他人設置電子遊戲
      機營業，電子遊戲場業管理條例第十六條定有明文；又按違反第十六條規定者
      ，處行為人新臺幣十萬元以上五十萬元以下罰鍰，並限期令其改善，屆期仍未
      改善者，按次連續處罰至其改善為止，同條例第二十八條亦有明文。即被告若
      有此情形，則僅屬行政罰處罰之範疇。
      查被告確係於新竹市○○路二十六號經營「上林美好美早餐店」兼營販賣各式
      飲料，此有警訊、檢察官偵訊筆錄、現場照片（參見偵查第十五頁）及查獲警
      員乙○○報告書一份（參見九十二年度偵字第四六五五號偵查卷第十二頁）在
      卷可稽，應堪認定。
      本件雖在被告所經營之早餐店內查獲兩台電子遊戲機，惟被告自警訊、檢察官
      訊問及本院審理期間，均堅稱係提供他人設置電子遊戲機，而就此部分被告雖
      無法提出任何積極證據足資證明所辯情形確實存在，然被告無自證其有罪或無
      罪之義務，本件究竟係被告所經營之營業場所提供他人設置電子遊戲機，亦或
      自行或與他人共同基於犯意之聯絡，而經營電子遊戲場業之情形，依現存全部
      證據資料綜合以觀，均無法明確認定。
      依刑事訴訟法第一百五十四條第一項規定：被告未經審判證明有罪確定前，推
      定其為無罪，即所謂「無罪推定」原則，暨「罪疑唯輕」等刑事訴訟法之基本
      原則，本院自無由認定被告確涉有公訴人所指之事實。
  六、綜上所述，本院既無法對於被告甲○○○涉嫌違反電子遊戲場業管理條例第十
      五條之事實形成確信不疑之心證，依上開刑事訴訟法之規定及判例之見解，即
      應為有利於被告之認定，而不得以該罪責相繩。此外，復查無其他積極之證據
      ，足證被告確有檢察官所指之犯行，其犯罪尚屬不能證明，爰為被告無罪之諭
      知。
據上論斷，應依刑事訴訟法第三百零一條第一項，判決如主文。
本案經檢察官林李嘉到庭執行職務。
中      華      民      國      九十三      年    九      月    二十九  日
                                臺灣新竹地方法院刑事第五庭
                                    審判長法  官 陳 健 順
                                          法  官 楊 惠 芬
                                          法  官 李 珮 瑜
右正本證明與原本無異。
如不服本判決，應於判決送達後十日內向本院提出上訴狀( 應附繕本 )，上訴於臺灣
高等法院。
                                          書記官 張 永 榮
中      華      民      國      九十三      年    九      月    二十九  日
